【裁判字號】    97,上訴,1747
【裁判日期】    970918
【裁判案由】    妨害性自主
【裁判全文】
臺灣高等法院臺中分院刑事判決        97年度上訴字第1747號
上  訴  人  臺灣彰化地方法院檢察署檢察官
被      告  廖００
指定辯護人  本院公設辯護人劉秋蘭
上列上訴人因被告妨害性自主案件，不服臺灣彰化地方法院97年
度訴字第712號中華民國97年6月10日第一審判決（起訴案號：臺
灣彰化地方法院檢察署96年度偵字第10703號），提起上訴，本
院判決如下：
    主  文
原判決撤銷。
廖００對未滿十四歲之女子犯強制猥褻罪，累犯，處有期徒刑參
年肆月。
    犯 罪 事 實
一、廖００於民國81年間因違反肅清煙毒條例案件，經臺灣彰化
    地方法院82年訴字第18號判決判處有期徒刑3年10月確定，
    又於82年間因犯傷害致死罪，經臺灣彰化地方法院82年訴字
    第2024號判決判處有期徒刑8年確定，前揭二案件接續執行
    ，於88年3月31日假釋出獄交付保護管束，廖００於90年間
    遭撤銷假釋執行殘刑，於入獄服刑後，復於96年間經裁定減
    刑，於96年9月6日執行完畢出獄。廖００係未滿14歲之女子
    （83年8月某日生，代號00000000號，真實姓名、住所詳如
    性侵害案件真實姓名對照表，以下簡稱Ａ女）母親之前夫，
    日前由Ａ女之母親帶Ａ女至廖００位於彰化縣芬園鄉○○村
    ○○路19號之住處一同居住。嗣於96年9月28日晚上20時許
    ，廖００乘Ａ女之母親於夜間外出未歸，僅Ａ女單獨1人躺
    在上址住處房間床上，明知Ａ女未滿14歲，未經Ａ女同意，
    違反Ａ女之意願，竟基於猥褻未滿14歲女子之犯意，雙手將
    Ａ女抱緊，致Ａ女無法移動，強行將舌頭伸入Ａ女之口腔內
    親吻約5秒鐘，廖００即以此方式對Ａ女為猥褻之行為，以
    滿足自己之性慾。
二、案經彰化縣警察局彰化分局報請臺灣彰化地方法院檢察署檢
    察官偵查起訴。
    理  由
壹、程序部分：
一、依性侵害犯罪防治法第12條第2項之規定，司法機關所製作
    必須公示之文書，不得揭露被害人之姓名、出生年月日、住
    居所及其他足資識別被害人身分之資訊。本件判決書事實欄
    及理由欄關於被害人之姓名僅記載代號（真實姓名、年籍資
    料詳卷）。
二、按證人應命具結，但未滿16歲者，不得令其具結，刑事訴訟
    法第186條第1項第1款定有明文。又證人於審判中所為之陳
    述，有證據能力，亦可由刑事訴訟法第159條第1項意旨得知
    。本案證人即被害人Ａ女於原審審理時所為之陳述，既係在
    法院所為之陳述，且其係因未滿16歲，方未行具結，故其在
    原審審理期日所為之證述，有證據能力。
三、次按被告以外之人於偵查中向檢察官所為陳述，除顯有不可
    信之情況者外，得為證據，刑事訴訟法第159條之1第2項定
    有明文。偵查中對被告以外之人（包括證人、鑑定人、告訴
    人、被害人及共同被告等）所為之偵查筆錄，或被告以外之
    人向檢察官所提之書面陳述，性質上均屬傳聞證據。惟現階
    段刑事訴訟法規定檢察官代表國家偵查犯罪、實施公訴，依
    法其有訊問被告、證人及鑑定人之權，證人、鑑定人且須具
    結，而實務運作時，檢察官偵查中向被告以外之人所取得之
    陳述，原則上均能遵守法律規定，不致違法取供，其可信度
    極高，職是，被告以外之人前於偵查中已具結而為證述，除
    反對該項供述得具有證據能力之一方，已釋明「顯有不可信
    之情況」之理由外，不宜以該證人未能於審判中接受他造之
    反對詰問為由，即遽指該證人於偵查中之陳述不具證據能力
    。本件證人即被害人Ａ女於檢察官偵查中所為之陳述，其未
    曾提及檢察官在偵查時有不法取供之情形，依上說明，其於
    偵查中之證言自具有證據能力。又證人即被害人Ａ女於97年
    2月13日接受檢察官偵訊時，雖未具結（見偵查卷第44至45
    頁《按：偵查卷原誤編頁碼為第34至35頁》），但刑事訴訟
    法第186條第1項第1款明定未滿16歲之證人不得令其具結，
    故證人即被害人Ａ女在前揭日期偵查中所為之證述，具有證
    據能力。又證人Ａ女亦經原審傳喚到庭，並予被告及選任辯
    護人對質、詰問之機會，有原審審理筆錄在卷可稽，乃被告
    及原審選任辯護人對證人Ａ女於偵訊中所為陳述內容，自能
    為適當之詰問，依前開說明，本院認證人Ａ女上開於偵查中
    之證言應具有證據能力。
四、再按被告以外之人（包括證人、鑑定人、告訴人、被害人及
    共同被告等）於審判外之陳述雖不符刑事訴訟法第159條之
    1至之4等4條之規定，而經當事人於審判程序同意作為證據
    ，法院審酌該言詞陳述或書面陳述作成時之情況，認為適當
    者，亦得為證據；當事人、代理人或辯護人於法院調查證據
    時，知有刑事訴訟法第159條第1項不得為證據之情形，而未
    於言詞辯論終結前聲明異議者，視為有前項之同意，同法第
    159條之5定有明文。立法意旨在於傳聞證據未經當事人之反
    對詰問予以核實，原則上先予排除。惟若當事人已放棄反對
    詰問權，於審判程序中表明同意該等傳聞證據可作為證據；
    或於言詞辯論終結前未聲明異議，基於尊重當事人對傳聞證
    據之處分權，及證據資料愈豐富，愈有助於真實發見之理念
    ，且強化言詞辯論主義，使訴訟程序得以順暢進行，上開傳
    聞證據亦均具有證據能力。本件證人Ａ女固曾於警詢中為陳
    述，其性質雖屬傳聞證據，惟查無符合同法第159條之1至之
    4等前4條之情形，其所為之上開警詢筆錄內容，業經本院審
    理時予以提示並告以要旨，且各經檢察官、辯護人及被告等
    人表示意見。當事人或辯護人已知上述筆錄乃傳聞證據，且
    均未於言詞辯論終結前對該筆錄內容異議，依上開規定，是
    其於警詢中之證言已擬制同意其有證據能力，本院審酌上開
    筆錄作成時，較無人情施壓或干擾，亦無不當取供之情形，
    認為以之作為本案之證據亦屬適當，是其於警詢中之證言自
    具有證據能力。
五、復按測謊鑑定，係依一般人若下意識刻意隱瞞事實真相時，
    會產生微妙之心理變化，例如：憂慮、緊張、恐懼、不安等
    現象，而因身體內部之心理變化，身體外部之生理狀況亦隨
    之變化，例如：呼吸急促、血液循環加速、心跳加快、聲音
    降低、大量流汗等異常現象，惟表現在外之生理變化，往往
    不易由肉眼觀察，乃由測謊員對受測者提問與待證事實相關
    之問題，藉由科學儀器（測謊機）紀錄受測者對各個質問所
    產生細微之生理變化，加以分析受測者是否下意識刻意隱瞞
    事實真相，並判定其供述是否真實；測謊機本身並不能直接
    對受測者之供述產生正確與否之訊號，而係測謊員依其專業
    之學識及經驗，就測謊紀錄，予以客觀之分析解讀。至於測
    謊鑑定究竟有無證據能力，刑事訴訟法並無明文規定，惟實
    務上，送鑑單位依刑事訴訟法第208條第1項規定，囑託鑑定
    機關為測謊檢查，受囑託機關就檢查結果，以該機關名義函
    覆原囑託之送鑑單位，該測謊檢查結果之書面報告，即係受
    囑託機關之鑑定報告，該機關之鑑定報告，形式上若符合測
    謊基本程式要件，包括：經受測人同意配合，並已告知得
    拒絕受測，以減輕受測者不必要之壓力。測謊員須經良好
    之專業訓練與相當之經驗。測謊儀器品質良好且運作正常
    。受測人身心及意識狀態正常。測謊環境良好，無不當
    之外力干擾等要件，即賦予證據能力；又按倘測謊人員具備
    專業之知識技能，復事先獲得受測者之同意，所測試之問題
    及其方法又具專業可靠性時，該測謊結果，如就否認犯罪有
    不實之情緒波動反應，雖不能採為有罪判決之唯一依據，但
    非無證據能力（最高法院92年度臺上字第3822號及94年度臺
    上字第1753號判決意旨參照）。本件經臺灣彰化地方法院檢
    察署委託法務部調查局對被告實施測謊後，經該局出具97年
    1月14日調科參字第09700016920號測謊報告書1份，其內容
    除記載鑑定方法：控制問題法、混合問題法外，並附有本件
    被告之測謊同意書、測謊對象身心狀況調查表、測謊問卷內
    容題組、生理紀錄圖（含呼吸、脈搏、膚電，顯示測謊儀器
    運作情形正常）、施測者（測謊員）之測謊工作學經歷說明
    及資格證明，具備測謊專業能力；復參以測謊鑑定過程參考
    資料所示，被告於測前會談時先完成同意測試書面簽署、身
    心狀況觀察詢問、對案情供述意見詢問、測試問題解說、測
    試儀器解說及其他應注意事項，先行緩和受測者情緒並告知
    問卷內容，待受測者對於問卷充分理解題意後始以「控制問
    題法」進行首次測試；其次再就相同之題目，以更動題序方
    式重複測試（即「混合問題法」），且當日測試地點為該局
    專業測謊室，測試環境具備影音監視功能兼溫、濕度控制，
    未受任何干擾，且測試儀器運作正常，此有測謊鑑定過程參
    考資料表在卷為憑（見偵查卷第24至32頁），本院經因認上
    開測謊報告書形式上已符合上開之測謊基本程式要件，應具
    有證據能力。
貳、得心證之理由：
一、認定犯罪事實所憑之證據及理由：
    訊據被告廖００固不否認於前揭時、地與被害人Ａ女單獨共
    處一室且曾同床共眠之事實，惟矢口否認有緊抱Ａ女並將舌
    頭伸入Ａ女口腔中親吻之行為，辯稱：案發當日夜間Ａ女之
    母外出未歸，Ａ女一直哭泣，伊為安慰Ａ女僅親吻Ａ女臉頰
    一下云云。經查：
  (一)前揭被告對Ａ女強制猥褻之事實，業據證人即被害人Ａ女於
    警詢中證稱：「我剛躺下沒多久，他就將他的舌頭強行伸進
    我嘴巴裡吻我，並將我抱得很緊。」等語（見偵查卷第7頁
    ），證人Ａ女於偵查中證稱：「當天媽媽不在，我與廖００
    在家，廖００在我的房間內，我們各背對著對方，然後就轉
    身抱我，用舌頭伸入我的嘴巴舌吻，並雙手將我緊抱，我當
    時反抗，並告訴他，你在幹什麼，．．．」、「（問：他舌
    吻你時有無拒絕？）有，當時不知他要幹什麼，他就將舌頭
    伸進去了。」等語（見偵查卷第45頁《按：偵查卷原誤編頁
    碼為第35頁》），證人Ａ女於原審審理時證稱：96年9月中
    秋節前伊曾與母親前往被告位在彰化縣芬園鄉○○村○○路
    19號住處同住，此期間均是被告與伊母親及伊睡在同一房間
    ，某日夜間伊母親未歸，被告先進房睡覺，伊看完電視也進
    房睡覺，伊睡在被告與伊母親平常睡的床，但伊與被告背對
    背睡。之後被告突然靠近伊，手扶著伊的肩膀將伊的身體轉
    向被告的方向，接著被告的嘴巴靠近伊的嘴巴，將舌頭強行
    伸入，當時伊還沒睡著，只有眼睛閉上而已，被告親了伊大
    約5秒鐘，伊問被告說「爸爸你要做什麼？」，然後推開被
    告，被告才放手，之後被告向伊道歉並離開房間等語（見原
    審卷第43頁背面至第47頁），核與被告於原審審判期日時自
    承確有與Ａ女同床共眠之情節一致（見原審卷第47頁、第48
    頁背面），又衡以證人Ａ女復於原審證稱對被告有像家人之
    感覺，平素感情尚稱融洽等語（見原審卷第46頁），此亦為
    被告所承認（見原審卷第49頁），衡諸證人Ａ女與被告並無
    怨隙，應無設詞攀誣被告之必要。又本件案發之時，證人Ａ
    女年僅13歲，經核證人Ａ女上揭對於遭性侵害之時地與情節
    之指證俱屬明確，而其於案發時係年僅13歲、稚嫩單純、涉
    世未深之稚齡少女，對於男女間親蜜接觸之舉動當屬陌生，
    衡諸一般生活經驗，苟非確有遭性侵害親身經歷之事實，衡
    情應無指證若此翔儘而故為設詞構陷之理，足認證人Ａ女上
    揭指證之情節應屬事實而堪予採信，並足資為被告論罪科刑
    之依據。
  (二)再者，被告為被害人Ａ女母親之前夫，於本案發生前數日，
    被害人Ａ女之母親即帶同Ａ女至被告住處與被告一同居住，
    參諸證人Ａ女於警詢中仍稱呼被告為「爸爸」（見偵查卷第
    7頁），足認證人Ａ女將被告視為父親。證人Ａ女於本案發
    生前數日即至被告住處與被告共同生活，證人Ａ女受被告照
    顧生活起居，朝夕相處，比之一般通常之人，感情應更為濃
    洽，情理上應互相照應，不敢違逆，然被害人Ａ女竟指稱被
    告有強制猥褻之犯行，若非被告確有非份逾越之行為，被害
    人Ａ女應不致於誣陷其母親之前夫即被告，是證人Ａ女之指
    述自堪予採信。
  (三)按測謊鑑定係依一般人在說謊時，會產生遲疑、緊張、恐懼
    、不安等心理波動現象，乃利用測謊儀器將受測者之上開情
    緒波動反應情形加以紀錄，用以判別受測者所供述之真實性
    ，倘受測者愈想壓抑其謊言所產生之情緒，在測謊儀器上愈
    會產生明顯之情緒波動反應，反之則無此不實之波動反應。
    從而測謊鑑定結果，如就否認犯罪有不實之情緒波動反應，
    自得供審判上之參酌，僅不得採為有罪判決之唯一憑據而已
    （最高法院87年台上字第3337號判決參照）。又測謊鑑定，
    乃以科學方法，由鑑定人利用測謊儀器，將受測者之上開情
    緒波動反應情形加以紀錄，用以分析判斷受測者之供述是否
    違反其內心之真意而屬虛偽不實。故測謊鑑定，倘鑑定人具
    備專業之知識技能，復基於保障緘默權而事先獲得受測者之
    同意，所使用之測謊儀器及其測試之問題與方法又具專業可
    靠性時，該測謊結果，如就有利之供述，經鑑定人分析判斷
    有不實之情緒波動反應，依補強性法則，雖不得作為有罪判
    決之唯一證據，但非無證據能力，仍得供裁判之佐證，其證
    明力如何，事實審法院有自由判斷之職權；反之，若其有利
    之供述，經鑑定並無任何虛偽供述之情緒波動反應，又無其
    他合法之積極證據足以證明該部分之犯罪事實時，即可印證
    其真實性，非不得為有利於受測者之認定（最高法院88年度
    臺上字第2936號判決意旨參照）。又測謊係以問卷（控制問
    題法、混合問題法）詢問受測者，受測者回答時之生理反應
    經儀器紀錄後據以研判回答之問題有無說謊。受測者有無從
    事某一具體犯罪行為，面對測謊時已轉化為內在記憶僅受測
    者知悉，當其外在口語回答與內在記憶不一致時，其生理即
    形成衝突，而產生刺激情緒波動之反應，此衝突造成之生理
    反應現象不因施測者詢問之題序、語氣之變化而消失，僅說
    謊者有之，未說謊者因無行為之記憶，故其回答涉案問題時
    無內外在衝突造成之生理反應。測謊以曾否從事具體「行為
    」作為測試標的，有意義之具體行為係屬長期記憶不致遺忘
    ，抽象概念如數字、時間、內在意識歷程或主觀感受等有可
    能遺忘，若以受測者不復記憶事項作為測試標的，則其生理
    反應將無法形成內外衝突之特徵，測謊結果即無從研判（參
    照最高法院96年度台上字第4552號判決）。本案被告接受法
    務部調查局測謊鑑定，其鑑定報告，包括經受測人同意配
    合，並已告知得拒絕受測，以減輕受測者不必要之壓力。
    測謊員經良好之專業訓練與相當經驗。測謊儀器品質良好
    且運作正常。受測人身心及意識狀態正常。測謊環境良
    好無不當之外力干擾，形式上均符合測謊基本形式要件，經
    以「控制問題法」、「混合問題法」測謊方法，問及「未曾
    抱著Ａ女親吻」、「未將舌頭伸入Ａ女嘴巴內」之問題，呈
    情緒波動反應，研判有說謊，有該局97年1月14日調科參字
    第09700016920號測謊報告書及測謊鑑定過程參考資料1件附
    卷足稽（見偵查卷第23至32頁）。揆諸上開說明，被告就其
    是否於案發日曾對Ａ女有強制猥褻妨害性自主之相關具體行
    為事實，係屬長期記憶不致遺忘，依前開測謊之說明，其測
    謊結果不會因不復記憶而無從研判，此不利被告之測謊鑑定
    結果核與證人Ａ女證述之內容相符，益徵證人Ａ女所述情節
    並非虛妄。又被告先於原審準備程序中辯稱案發當日並未進
    入Ａ女房間，亦未與Ａ女發生肢體接觸云云（見原審卷第25
    頁背面），後於原審及本院審判程序時又翻異前詞，辯稱僅
    有親吻Ａ女臉頰一下云云（見原審卷第49頁、本院卷第40頁
    ），被告供詞前後反覆，顯係事後卸責之詞，委無足採。
  (四)復按刑法第224條強制猥褻罪中所謂「其他違反其意願之方
    法」，為著重於保護被害人之意願，不只限於用類似強暴、
    脅迫、恐嚇或催眠的方法才構成，不論行為者施用何種手段
    ，只要係以違反被害人意願之方式而為之猥褻行為，即成立
    本罪。又所謂猥褻係指性交以外，足以興奮或滿足性慾之一
    切色情行為，亦即在客觀上足以誘起他人性慾，在主觀上足
    以滿足自己性慾。查，被害人Ａ女為未滿13歲之女子，自一
    般社會經驗及維護個人身體隱私觀之，非屬相處甚密之家庭
    成員或配偶，或得其同意者，均有不願他人任意撫摸或碰觸
    身體私密部位之意願，就社會生活習慣及個人身體尊嚴而言
    ，有抗拒或拒絕他人隨意碰觸私密部位之意思，而被告為一
    男性成年人，乘Ａ女單獨1人躺在房間床上，雙手將Ａ女抱
    緊，強行將舌頭伸入Ａ女之口腔內親吻約5秒鐘，對Ａ女予
    以猥褻，則被告雖未實施強暴、脅迫、恐嚇方式致Ａ女不能
    抗拒之程度，但其利用Ａ女單獨1人躺在房間床上之情況，
    對Ａ女為猥褻行為，被告當時並將Ａ女抱緊致Ａ女無法移動
    之情況下，Ａ女遭被告持續親吻約5秒鐘，可見Ａ女顯已不
    能抗拒被告所實施之猥褻行為，被告所實施之手段，足以壓
    制被害人性自主決定權，並已違背Ａ女之意願，自該當於刑
    法第224條所謂其他違反其意願方法之行為態樣。再據證人
    Ａ女於原審審理時明確證述：「（問：你有將被告推開？）
    有，我說爸爸你在做什麼的時候我有推他，之後他才放手。
    」、「（問：你剛才說你有將被告推開是什麼時候？）被告
    將舌頭伸進我的嘴巴以後我將被告推開。」、「（問：你有
    同意被告親你？）不同意。」等語（見原審卷第45頁及背面
    、第46頁背面），益見被告確係在違反Ａ女意願之情況下對
    Ａ女為猥褻之行為。又被告於前述時、地強行將舌頭伸入Ａ
    女之口腔內親吻，惟證人Ａ女斯時年僅13歲，且被告係Ａ女
    母親之前夫，Ａ女與被告2人間顯不可能有何男女情誼關係
    存在，足認被告之所以強行親吻證人Ａ女，無非藉此滿足其
    私人之性慾，要乃基於猥褻之意圖，甚是顯然。
  (五)證人Ａ女於原審審理時雖證稱：「（問：當天晚上被告抱你
    的時候，抱你以後就馬上親你，還是先抱你以後再親你？）
    馬上抱馬上親。」、「（問：被告抱你時你有無抗拒？）沒
    有，我以為是我被子沒有蓋好，他要幫我蓋被子。」、（問
    ：被告抱你及親你的時候你是來不及反應，還是被告抱你你
    不知道被告要做什麼你不知道要反應，還是被告抱你你有抗
    拒但是被告還是強抱著你？）我是來不及反應。」等語（見
    原審卷第46頁），惟查，證人Ａ女於原審復證稱：「他先抱
    我之後再親我。」、「（問：抱的時候會抱很緊？）會。」
    、「被告將舌頭伸進我的嘴巴以後我將被告推開。」「有抱
    很緊。因為他是男生他的力量很大。」、「（問：你在偵查
    中說你當時反抗是何意？）我說的就是他將舌頭伸進我的嘴
    巴時，我有將他推開。」等語（見原審卷第45頁、第46頁背
    面、第47頁），足認被告係利用Ａ女單獨1人躺在房間床上
    之情況，將Ａ女抱緊致Ａ女無法移動之情況下，Ａ女因而遭
    被告持續親吻約5秒鐘，可見Ａ女顯已不能抗拒被告所實施
    之猥褻行為，又被害人Ａ女在遭被告緊抱並親吻5秒鐘之期
    間，被害人Ａ女感受到被告之猥褻行為已妨害其性自主權，
    始將被告推開，堪認被害人Ａ女已感受到性自主決定權受到
    壓制或影響，被害人Ａ女於遭親吻之5秒鐘期間是處於不能
    抗拒被告所實施之猥褻行為，被告係遭被害人Ａ女推開後始
    停止其猥褻行為，被告所實施之手段，自足以壓制被害人性
    自主決定權，證人Ａ女於原審雖證稱來不及反應云云，或係
    對問題之理解有誤，並與客觀事實不符，自難採為有利於被
    告認定之依據。至於，性騷擾防治法第25條所規定之「性騷
    擾」，係指帶有性暗示之動作，具有調戲之含意，讓人有不
    舒服之感覺，行為人具有性暗示而調戲被害人之意，以滿足
    調戲對方之目的，屬性騷擾之犯意（最高法院96年度台上字
    第6736號判決意旨參照）。被告利用Ａ女躺在房間床上之情
    況，雙手將Ａ女抱緊，強行將舌頭伸入Ａ女之口腔內親吻約
    5秒鐘之犯罪情節，已如前述。依其長達5秒之時間長度，及
    被害人Ａ女受強制之情形，Ａ女有時間拒絕該親吻之動作，
    卻受限於被告使用之方法，而不能抗拒，客觀上已足以壓抑
    被害人之性自主決定能力，顯已超過單純調戲之程度，並非
    屬於性騷擾，併此敘明。
  (六)被害人Ａ女為83年8月某日生，有性侵害案件真實姓名對照
    表在卷可稽（附於偵查卷第52頁證物袋內），是Ａ女於96年
    9月28日為未滿14歲之女子。被告於偵訊中供稱：「（問：
    0000-0000幾歲？）13、14歲，實際年齡我不知道，她讀國
    中2年級，我知道她是83年出生的，．．．」等語（見偵查
    卷第18頁），足認被告主觀上明知Ａ女係未滿14歲之女子，
    竟仍對Ａ女為強制猥褻之行為。
  (七)據上所述，被告所辯係卸責之詞，不足採信。本件事證明確
    ，被告犯行堪予認定，應依法論科。
二、論罪科刑之理由
  (一)按刑法上之猥褻行為，係指性交以外足以興奮或滿足性慾之
    一切色情行為而言（最高法院63年臺上字第2235號判例意旨
    可資參照）。被告違反Ａ女之意願，將舌頭強行伸入Ａ女之
    口腔內親吻之行為，在客觀上自足以刺激或滿足一般人之性
    慾，主觀上亦可滿足其性慾，自屬猥褻行為無訛。又被害人
    Ａ女係83年8月某日生，有卷附Ａ女之性侵害案件被害人代
    號與真實姓名對照表附卷為憑（附於偵查卷第52頁證物袋內
    ），是被告對未滿14歲之Ａ女予以強制猥褻，核被告所為，
    係犯刑法第224條之對於女子以違反其意願之方法而強制猥
    褻罪。又被告係對未滿14歲之女子為之，有同法第222條第1
    項第2款之情形，自應依同法第224條之1之加重強制猥褻罪
    論處。
  (二)又強制猥褻罪，本含有妨害自由之性質。若該妨害自由行為
    ，已可認為係強制猥褻行為之著手，即祇成立單一之強制猥
    褻罪。必其妨害自由時尚未著手，或強將被害人帶至他處，
    或其妨害自由持續相當時間後才開始強制猥褻之行為，方有
    成立妨害自由罪之可言（參照最高法院76年度台上字第2080
    號判決）。本件被告係當場將被害人Ａ女抱緊而實施妨害自
    由及強制猥褻行為，其妨害自由之行為，顯可認係強制猥褻
    之著手（已開始），因被告之不法強制力持續未曾中斷，且
    強制猥褻行為事實上包含妨害人身體自由之本質，是被告妨
    害自由之行為自屬強制猥褻罪之部分行為，不另論罪。
  (三)查被告於81年間因違反肅清煙毒條例案件，經臺灣彰化地方
    法院82年訴字第18號判決判處有期徒刑3年10月確定，又於8
    2年間因犯傷害致死罪，經臺灣彰化地方法院82年訴字第202
    4號判決判處有期徒刑8年確定，前揭二案件接續執行，於88
    年3月31日假釋出獄交付保護管束，被告於90年間遭撤銷假
    釋執行殘刑，於入獄服刑後，復於96年間經裁定減刑，於96
    年9月6日執行完畢出獄等情，此有臺灣高等法院被告前案紀
    錄表在卷可稽，被告於受有期徒刑之執行完畢後，5年以內
    故意再犯本件有期徒刑以上之罪，構成累犯，應依法加重其
    刑。
  (四)又被告固為已滿20歲之成年人，被告所犯加重強制猥褻罪雖
    係對於未滿14歲之少年故意犯罪，雖兒童及少年福利法於92
    年5月28日修正公布，同年月30日生效，其第70條第1項規定
    ：「成年人教唆、幫助或利用兒童及少年犯罪或與之共同實
    施犯罪或故意對其犯罪者，加重其刑至二分之一。但各該罪
    就被害人係兒童及少年已定有特別處罰規定者，不在此限」
    ，惟因刑法第224條之1之罪（即犯刑法第224條之罪，而有
    同法第222條第1項第2款之情形），係特別規定以被害人年
    齡為未滿14歲者為其處罰之犯罪構成要件，故本案即無再適
    用兒童及少年福利法第70條第1項前段規定加重處罰之餘地
    ，附此敘明。
三、撤銷原審判決及量刑之理由：
    原審認被告所為與強制猥褻罪之構成要件不符，就強制猥褻
    罪部分遽為被告無罪之判決，尚有未當。檢察官上訴意旨認
    被告涉犯上開強制猥褻罪，指摘原判決不當，為有理由，原
    判決既有前揭可議之處，自應由本院將原判決關於強制猥褻
    罪諭知無罪部分予以撤銷改判。爰審酌被告犯罪之動機係為
    滿足自己之性慾，被告係Ａ女母親之前夫，不知珍惜彼此情
    份，並明知Ａ女年幼、身心未臻成熟，猶不予以適當保護，
    竟藉機加以強制猥褻，復審酌被告犯罪後之態度及其智識程
    度等一切情狀，量處如主文第二項所示之刑，以資懲儆。
四、不另為公訴不受理之諭知部分：
  (一)公訴意旨另謂：於96年9月28日晚間20時許，被告見Ａ女之
    母不在家，僅Ａ女單獨1人躺在上址住處房間床上睡覺，明
    知Ａ女未滿14歲，在違反Ａ女意願下，竟仍基於意圖性騷擾
    之犯意，雙手將Ａ女抱緊，強行將舌頭伸入Ａ女之口腔內親
    吻，以此方式對Ａ女為騷擾。因認被告就此部分之行為同時
    觸犯性騷擾防治法第25條（第1項）之罪嫌等語。
  (二)按犯罪之被害人，得為告訴；被害人之法定代理人，得獨立
    告訴；告訴乃論之罪，未經告訴者，應諭知不受理之判決。
    刑事訴訟法第232條、第233條第1項、第303條第3款分別定
    有明文。檢察官起訴意旨認被告前揭所為，係違反性騷擾防
    治法第25條第1項之罪，而依同條第2項之規定，屬告訴乃論
    之罪，惟查本件被告被訴違反性騷擾防治法第25條第1項之
    罪部分，被害人Ａ女及其法定代理人即Ａ女之母於警詢、偵
    查中均未表明要提出告訴（見偵查卷第7、10、27頁），則
    公訴意旨指訴被告對Ａ女為性騷擾行為之犯行，既未經合法
    告訴，其訴追條件即有欠缺，依刑事訴訟法第303條第3款，
    本應諭知不受理判決，惟公訴意旨認此部分行為與被告對於
    未滿14歲之女子為強制猥褻行為經本院論罪科刑部分，具有
    想像競合犯裁判上一罪之關係，依審判不可分之原則，爰不
    另於主文為不受理判決之諭知。原判決就被告被訴違反性騷
    擾防治法第25條第1項之罪部分另於主文諭知公訴不受理，
    亦有未洽，原判決就此部分既有前揭可議之處，自應由本院
    將原判決關於被訴違反性騷擾防治法諭知公訴不受理部分併
    予撤銷。
據上論斷，應依刑事訴訟法第369條第1項前段、第364條、第299
條第1項前段，刑法第47條第1項、第224條之1，判決如主文。
本案經檢察官蔡秀男到庭執行職務。
中    華    民    國    97    年    9     月    18    日
             刑事第十一庭 審判長法  官  陳  朱  貴
                                法  官  何  志  通       
                                法  官  胡  文  傑         
上列正本證明與原本無異。
如不服本判決應於收受送達後十日內向本院提出上訴書狀，其未
敘述上訴之理由者並得於提起上訴後十日內向本院補提理由書（
均須按他造當事人之人數附繕本）。

                                書記官  蔡  嘉   萍

中    華    民    國    97    年    9    月     18   日

附錄論罪科刑法條全文
中華民國刑法第224條（強制猥褻罪）
對於男女以強暴、脅迫、恐嚇、催眠術或其他違反其意願之方法
，而為猥褻之行為者，處6月以上5年以下有期徒刑。

中華民國刑法第224條之1（加重強制猥褻罪）
犯前條之罪而有第222條第1項各款情形之一者，處3年以上10年
以下有期徒刑。

司法院資訊處製作；財團法人民間司法改革基金會備份。
